【裁判字號】    96,易,771
【裁判日期】    970529
【裁判案由】    家暴傷害
【裁判全文】
臺灣基隆地方法院刑事判決               96年度易字第771號
公  訴  人  臺灣基隆地方法院檢察署檢察官
被      告  辛○○
選任辯護人  周德壎律師
上列被告因家暴傷害案件，經檢察官提起公訴（96年度偵字第571
3號），本院判決如下︰
    主  文
辛○○無罪。
    理  由
一、公訴意旨略以：被告辛○○因與其妻即告訴人丁○○感情不
    睦，復遭丁○○趕出家門，竟於民國96年4月12日晚間，前
    往丁○○位於基隆市○○路179之4號住處，基於傷害人身體
    之犯意，與丁○○發生拉扯，致丁○○因而受有胸壁及大腿
    挫傷等傷害，因認被告涉有刑法第277條第1項之傷害罪嫌。
二、按犯罪事實應依證據認定，無證據不得認定犯罪事實；又不
    能證明被告犯罪者，應諭知無罪之判決，刑事訴訟法第154
    條第2項、第301條第1項分別定有明文。所謂認定犯罪事實
    之證據，係指足以認定被告確有犯罪行為之積極證據而言，
    苟未能發現相當證據，或證據不足為不利於被告事實之認定
    時，即應為有利於被告之認定，更不必有何有利之證據，亦
    不能以推測或擬制之方法，以為裁判基礎（最高法院29 年
    上字第3105號、40年臺上字第86號判例、56年度臺上字第80
    7號判決意旨參照）。另按認定犯罪事實，所憑之證據，雖
    不以直接證據為限，間接證據亦包括在內，然無論直接或間
    接證據，其為訴訟上之證明，須於通常一般之人均不致於有
    所懷疑，而得確信其為真實之程度者，始得據之為有罪之認
    定，倘其證明尚未達到此一程度，而有合理性懷疑之存在時
    ，即無從為有罪之認定（最高法院76年臺上字第4986號判例
    意旨參照）。次按事實審法院對於證據之取捨，依法雖有自
    由判斷之權，然積極證據不足證明犯罪事實時，被告之抗辯
    或反證縱屬虛偽，仍不能以此資為積極證據應予採信之理由
    （最高法院30年上字第482號判例意旨參照）。再按刑法第
    277 條第1項之傷害罪，係結果犯，必致人之身體或健康發
    生傷害之結果，始克相當（最高法院87年度臺上字第2709號
    判決意旨參照），是行為人縱有傷害之行為，倘未致人身體
    或健康發生傷害之結果，自難以傷害罪相繩。
三、公訴人認被告辛○○涉有刑法第277條第1項傷害罪嫌之理由
    ，無非以告訴人丁○○之指述、證人庚○○於偵查中之證稱
    及診斷證明書1紙為其論據。然訊據被告辛○○堅決否認有
    何傷害犯行，辯稱：伊當天人在宜蘭縣三星鄉沒有回家，當
    時是跟朋友在做砂石的工作，住在宜蘭朋友戊○○家裡，後
    來小孩壬○○說告訴人在家中的燒臘店內做烤鴨時，自己跌
    到水溝而受傷等語。
四、經查：
  (一)證人丁○○雖於本院中具結證稱：96年4月12日晚上11、12
    點時，當時伊與庚○○已經就寢，被告返家稱要找存摺，被
    告拉扯並推伊，伊稱隔天要上班，叫他不要吵伊，但他重複
    拉伊、推伊，後來庚○○也被吵醒，被告係以其雙手拉伊的
    雙手上、下手臂，後來推伊，被告在推伊時，膝蓋有撞到伊
    的大腿，還有無撞到胸口，因為他用手推伊時，手勁很強，
    導致伊胸口瘀青，被告當時把我小孩帶走，伊只知道哭泣，
    沒有立即報警，後續因為被告仍不斷對伊施以暴利及口語污
    辱，社會局的人才告訴伊應該提出告訴。（問：妳當天與被
    告拉扯間，妳有無受到何傷害？）手臂瘀青、大腿瘀青、胸
    口挫傷、瘀青。（問：你何時發現受傷？）當天晚上我只是
    哭泣，我知道痛，但沒看到瘀青，隔天我去看醫生，才發現
    有瘀青、挫傷。（問：你所受傷的情形，是否如署立醫院
    96年9月29日開具之驗傷診斷書所載？〈提示驗傷單〉）對
    ，但我手臂上有瘀傷，可能醫生認為很輕微，所以沒有寫，
    （問：4月12日被告沒有打妳，而是拉扯及推妳？）是，但
    拉扯及推我就造成我傷害，因為被告手勁很強，他推我時，
    我後腦有撞到床頭櫃，但我沒有給醫生看云云（見本院卷第
    29至31頁、第35頁）。然證人丁○○卻於偵查中證稱：被告
    一直拉扯伊，用手去撞伊，後來伊的手臂都已瘀青，其拉扯
    伊，並且在伊胸部造成挫傷、手臂瘀青云云（見96年度偵字
    第5713號偵查卷第4頁）。是以，證人丁○○關於被告如何
    致其受傷之方式，於本院中係證稱被告拉扯其手臂、膝蓋撞
    到大腿、胸口，然於偵查中卻證稱「用手撞」，且均未提及
    其大腿、後腦究竟如何受傷，故證人丁○○所述受傷部位及
    受傷之方式先後不一，已有疑義。
  (二)又查，證人丁○○前曾於96年4月17日向本院民事庭聲請核
    發民事通常保護令，該聲請狀係由基隆市政府社會局社工員
    丙○○代撰，然該聲請狀之內容並沒有記載96年4月12日被
    告對丁○○有實施上開暴力之行為，且聲請狀(七)記載最近一
    次暴力之時間為95年12月25日，亦非記載96年4月12日，此
    經本院調取96年度家護字第65號卷審閱上開聲請書狀無訛，
    並有該民事通常保護令聲請書狀影本1份附卷可參。次查，
    證人丙○○於本院中具結證稱：卷附之民事通常保護令聲請
    書狀是伊幫丁○○代寫，其中記載家暴時間是96年4月16日
    17 時30分，該次是當日下午被告與他母親、乙○○至丁○○住處騷擾，並將孩子帶走，（問：為何卷附民事通常保護
    令聲請書狀上面所寫最近一次暴力之時間是95年12月25日？
    ）我現在忘記了，我可以確定是丁○○跟我說的，她是說95
    年12月25日他們有發生口角爭執，有請警察處理，（問：你
    所謂的最近一次的暴力行為，為95年12月25日，是指96年4
    月16日發生口角前的最近一次？）是，（問：為何民事補充
    理由狀有提到96年4月12日發生的事情？）應該是聲請保護
    令遞狀、開庭之後，丁○○才跟我說，我才照她所講，繕打
    到民事補充狀內呈給法官，（問：所以你在幫丁○○寫通常
    保護令聲請書狀，關於最近一次暴力行為是95年12月25日，
    是你聽丁○○講的？）我都是聽丁○○說的，我才紀錄，（
    問：你是把丁○○全部都問清楚後，你再自己勾選，還是你
    邊問邊勾？）我是邊問邊勾，（問：聲請狀問到(七)的問題，
    並記載最近一次實施暴力行為的時間是95年12月25日，這個
    日期是丁○○告訴你？對」等語（見本院卷第90至93頁），
    堪認證人丙○○替告訴人丁○○撰寫民事通常保護令聲請書
    狀時，均依照丁○○之陳述一一填載，然該份聲請書狀係於
    96 年4月17日具狀，若證人丁○○確實於96年4月12日有遭
    被告以拉扯、手推其手臂之方式施以家庭暴力，且若其小孩
    庚○○當晚即被被告強行帶走之情事，則上開嚴重之家庭暴
    力行為，為何未於96年4月17日請社工員丙○○代其撰寫上
    開聲請書狀時，明確予以告知？否則證人丙○○為何於本院
    中就代寫上開聲請書狀時，丁○○究竟有無提及96年4月12
    日之家暴過程，均表示沒有深刻之印象，而係直至家事法庭
    第一次開庭後，始從丁○○口中得知於96年4月12日深夜發
    生被告傷害之過程？故證人丁○○上開指述之情節，是否真
    實，顯有可疑。
  (三)證人丁○○雖於本院中證稱：本案是96年4月13日去基隆醫
    院就診，當時沒有想要提告訴，有申請影印病歷或診斷證明
    書，伊至基隆醫院驗傷時，醫生有開藥膏等語（本院卷第34
    、35頁）。其嗣後又於本院中作證時改稱：「（問：96年4
    月13日你到基隆署立醫院是由那位醫師為你看診？）我現在
    不記得，（問：是否是己○○○○為你看診？）我不記得，
    （問：當天醫師有無做何處理，有無開何藥物？）沒有，因
    為我是表皮的挫傷及瘀傷，胸口也有瘀傷，我不清楚醫生為
    何沒有紀錄，醫生沒有開藥給我，是因為我家裡有很多藥膏
    等語，其之後又改稱：我不記得醫生有沒有開藥膏，（問：
    你現在還有沒有當時醫師所開立的任何處方？）我記得他有
    幫我擦藥膏，如有的話，我也已經丟掉了等語（見97年5月9
    日審理筆錄第6頁），故證人丁○○雖堅稱96年4月13日確實
    有看診，然針對看診醫師有無開立任何處方乙節，則前後說
    辭不一。況且本院於97年3月20日函請行政院衛生署基隆醫
    院（下簡稱基隆醫院）就丁○○於96年4月13日應診時之傷
    勢判斷其挫傷之大小、範圍，及丁○○就診時有無主訴傷勢
    如造成等細節，並影印檢察官起訴書所舉診斷證明書為該函
    之附件（見96年度他字第869號卷第4頁）供參時，嗣經該院
    於97年3月27日以基醫病字第0970002578號函覆本院稱：「
    有關來函附件之驗傷診斷書影本，就診日期誤植為96年4月1
    3日，予以更正，實際就診日期應為95年7月12日。病患於96
    年9月29日至本院外科門診協請醫師開立驗傷斷診書，當日
    看診醫師依據病患於95年7月12日來院就診之病歷紀錄及其
    圖示，重新開立驗傷診斷書乙份」等語，嗣本院於97年4 月
    9日再次發函予基隆醫院，請該院再說明為何依丁○○之96
    年4 月13日病歷影本確實有記載「診斷：胸壁挫傷、大腿挫
    傷」等字，嗣經該院於97年4月18日以基醫病字第097000312
    6 號函覆本院稱：「依病歷記載及主治醫師意見，因為目前
    都使用電子病歷，故就診時會帶出上一筆資料，若有就診，
    會在處置上有開藥或換藥、照X－Ray等處置，故病患無就診
    ，只單純影印病歷，應是影印95年7月12日之病歷紀錄。96
    年9 月29日開立之診斷證明書之右大腿挫傷，因筆誤予以更
    正，依95年7月12日之病歷記載，應是左腿挫傷、瘀傷」等
    語，故由上述說明堪知丁○○之96年4月13日之病歷（見96
    年度他字第869號卷第5頁）其上雖有記載診斷胸壁挫傷、大
    腿挫傷等字，然此乃因電子病歷而帶出95年7月12日之診斷
    內容。況依其96年4月13日之病歷影本所示，醫師並無任何
    開藥之處置，且經比對95年7月12日之病歷，當日之看診醫
    師有在病歷所附之身體圖示上畫出其受傷部位為何，然96年
    4月13日之病歷並無上開受傷圖示之記載，堪認丁○○96年9
    月29日開立之診斷證明書，其上所記載之胸壁挫傷、右打腿
    挫傷之傷勢，並非96年4月13日之就診紀錄，且該診斷證明
    書記載應診日期為96年4月13日，係屬筆誤乙節，業經基隆
    醫院發函更正如上。故本件既然無任何診斷證明書足以證明
    證人丁○○於96年4月12日確實受有傷害，則本件實無從證
    明被告有丁○○所證述之情節。
  (四)縱上所述，雖丁○○堅稱被告於96年4月12日晚間有遭被告
    拉扯受傷云云，且證人庚○○亦於本院中大致證述於96年4
    月間某日晚上，伊與其母丁○○入睡後，被告曾返家將丁○○叫醒，在床上有拉丁○○之手腳云云，且雖然被告所辯稱
    其於96年4月12日晚上係在宜蘭縣三星鄉而之不在場，然經
    核與證人戊○○於本院中證述亦有諸多細節有所出入，故被
    告不在場之辯詞是否真實可採，亦堪存疑，然因證人丁○○
    指述之情節已有上開多處瑕疵或不符常情之處，且本件又乏
    診斷證明書或應診之病歷以證明丁○○確實於96年4月12日
    遭被告拉扯而成傷，故應認依檢察官所舉之證據及本院調查
    證據之結果，均無積極證據足以認定被告有起訴書所載之傷
    害犯行，衡諸首開法條及判例要旨，自應為被告無罪之諭知
    ，以免冤抑。
據上論斷，應依刑事訴訟法第301條第1項，判決如主文。
本案經檢察官甲○○到庭執行職務
中    華    民    國    97    年    5     月    29    日
                  刑事第三庭法    官  鄭培麗
以上正本證明與原本無異。
對於本件判決如有不服，應於收受送達後10日內，向本院提出上
訴書狀，上訴於臺灣高等法院，並按他造當事人之人數附具繕本
。
中    華    民    國    97    年    5     月    29    日
                            書 記 官  王佩珠


司法院資訊處製作；財團法人民間司法改革基金會備份。
